臺灣臺北地方法院刑事判決　　　　　　　94年度訴字第1478號
公　訴　人　臺灣臺北地方法院檢察署檢察官
被　　　告　丁○○
指定辯護人　乙○公設辯護人曾德榮
上列被告因偽造有價證券等案件，經檢察官提起公訴（九十四年
度偵緝字第一六七二號），乙○判決如下：
    主  文
丁○○意圖供行使之用，而偽造有價證券，處有期徒刑年貳月
，扣案如附表編號一、二所示之偽造有價證券支票貳紙均沒收。
    事  實
一、丁○○前於民國九十二間因偽造文書等案件，經臺灣臺北地
    方法院於九十三年一月九日以九十二年度簡字第三九三六號
    判處有期徒刑五月，緩刑三年（惟不構成累犯），猶不知悛
    悔，因經濟拮拒，亟需現款，竟基於意圖為自己不法所有之
    犯意，於九十三年七月十二日至十三日間某時，持備用鑰匙
    進入其兄戊○○位於臺北市○○區○○路一段十八號三樓住
    處，竊取戊○○所有中國信託商業銀行敦北分行第0000
    00000號支票帳戶之如附表編號一至五所示空白支票五
    紙（親屬間竊盜罪部分業經戊○○撤回告訴），得手後旋即
    基於意圖供行使之用之犯意，於該處填載如附表編號一、二
    所示發票日期及票面金額、取出戊○○印章盜蓋「戊○○」
    印文、偽簽「戊○○」署名各一枚於如附表編號一及編號二
    之二紙支票上，以此方式偽造如附表編號一、二所示支票，
    再於偽造支票完畢後，基於意圖為自己不法所有之概括犯意
    ，連續於同年七月二十七日在臺北市○○○路建華當鋪，提
    供如附表編號二所示偽造支票為擔保，以每二十日利息三千
    元之利率向丙○○借款新臺幣（下同）五萬元，致丙○○信
    以為真，陷於錯誤進而交付現金五萬元，丁○○並當場給付
    二十日之利息三千元予丙○○，另於同年八月十一日在戊○○前開住處樓下，提供如附表編號一所示偽造支票為擔保，
    以每十日利息二萬五千元之利率向甲○○借款五十萬元，致
    甲○○信以為真，陷於錯誤進而交付預扣利息後之現金二十
    五萬元，嗣丁○○未清償借款，丙○○、甲○○分別於同年
    八月十六日、三十一日向中國信託商業銀行提示上揭支票，
    因戊○○已於九十三年八月十日辦理掛失止付而未兌現，始
    查悉上情。
二、案經戊○○訴由臺北市政府警察局松山分局報請臺灣臺北地
    方法院檢察署檢察官偵查起訴。
    理    由
一、上揭事實業據被告丁○○於乙○審理中坦承不諱（見乙○卷
    第四二、四二之一頁），經核與證人戊○○於警詢指述情節
    相符（見偵一卷第四至九頁），復據證人丙○○於乙○審理
    中證述屬實（見乙○卷第四一、四二頁），並有如附表編號
    二所示偽造支票暨退票理由單（見偵一卷第十八頁）、如附
    表編號一所示偽造支票暨退票理由單（見偵一卷第二二、二
    三頁）、該二紙支票之掛失止付票據提示人資料查報表（見
    偵一卷第十九、二四頁）、票據掛失止付通知書（見偵一卷
    第二十、二五頁）及遺失票據申報書（見偵一卷第二一、二
    八頁）附卷足憑，又被告竊取之五紙支票，僅如附表編號一
    、二所示支票經提示退票，其餘三紙支票並無提示紀錄，業
    據乙○向中國信託商業銀行查詢無誤，有中國信託商業銀行
    九十四年十一月二日中信銀集作字第九四八一三二二一二六
    三六號函（見乙○卷第十三至十五頁）在卷足證，又證人甲○○雖於警詢中證稱：「（你是於何時提示何人支票？共幾
    張？）於九十三年八月三十一日，提示一張支票發票人為戊○○。‧‧‧（你提示的支票如何而來？）是丁○○於八月
    七日交給我的。（支票票主你是否認識？）我不認識。（你
    既不認識票主，為何與丁○○調現？顏某有無支付利息？）
    因丁○○跟我說要與其兄，在饒河街開店，少了一點資金所
    以才向我調借半個月，但未支付利息。（你與丁○○如何認
    識？關係為何？）大約七年前就認識，朋友關係。」等語（
    見偵一卷第十三、十四頁），惟查，被告堅詞否認伊與甲○○為熟識多年朋友，且於乙○準備程序及審理中均陳稱伊提
    供如附表編號二所示偽造支票為擔保，以每十日利息二萬五
    千元之利率向甲○○借款五十萬元，甲○○預扣利息後僅交
    付現金二十五萬元等情一致（見乙○卷第二五頁反面、第四
    二、四二之一頁），參以甲○○自承伊與發票人戊○○素未
    謀面，衡情應無可能僅因被告提供陌生人所簽發支票為擔保
    即同意未收取利息借款五十萬元，是證人甲○○關於未收取
    利息並交付五十萬元現金之證詞，應與事實不符，委無足採
    ，自應以被告上開自白，為可採信，綜上堪認，被告之自白
    與事實相符，堪可採信，本件事證明確，被告犯行堪以認定
    ，應依法論科。
二、按「行使偽造有價證券，以取得票面價值之對價，固不另論
    詐欺罪，但如以偽造之有價證券供作擔保或作為新債清償而
    借款，則其借款之行為，為行使有價證券以外之另一行為，
    其間有方法結果關係，應論以詐欺罪之牽連犯。」，有最高
    法院六十二年度第一次刑庭庭長會議決定(一)及最高法院九十
    年度台上字第五四一六號判決可資參照；本件被告持偽造支
    票供作擔保而借款，並非直接行使票據上權利，是其借款行
    為應另成立詐欺罪。又支票係有價證券，本件被告於空白支
    票上填寫發票日期、票面金額等票據法第一百二十五條所規
    定支票應記載事項，復偽造戊○○之簽名及印文，故被告此
    部分之行為，自屬偽造有價證券。核被告所為，係犯刑法第
    二百零一條第一項之偽造有價證券罪及第三百三十九條第一
    項之詐欺取財罪。被告同時偽造單一被害人即戊○○之支票
    二紙，侵害單一法益，應以單純一罪論（最高法院八十八年
    度台上字第二五二六號判決參照）。又被告偽造發票人「戊○○」之印文、簽名為偽造支票之部分行為，其偽造支票後
    持以行使，行使之低度行為應為偽造之高度行為所吸收，均
    不另論罪。而被告先後二次詐欺取財犯行，時間緊接，方法
    相同，觸犯構成要件相同之罪，顯係基於概括犯意為之，為
    連續犯，應依刑法第五十六條之規定，以一罪論。至被告所
    犯偽造有價證券及詐欺取財二罪間，有方法目的之牽連關係
    ，應依刑法第五十五條規定從一重論以偽造有價證券罪。又
    詐欺取財部分雖未據檢察官起訴，惟乙○認有牽連犯之裁判
    上一罪關係，為起訴效力所及，應併予審究。爰審酌被告前
    已有偽造文書前科，猶不知悛悔，因急需現金，竟偽造支票
    ，持以向他人調現，擾亂票據流通之正確性，偽造支票金額
    共計五十五萬元，犯後坦承一切，惟尚未與被害人達成民事
    和解，及其生活狀況、品行、智識程度、所生之損害等一切
    情狀，量處如主文所示之刑。又如附表編號一、二所示偽造
    支票雖未扣案，然係被告所偽造，已論述如前，且客觀上亦
    無證據證明上開偽造支票業已滅失，爰依刑法第二百零五條
    規定，不問屬於被告與否，均應予以宣告沒收，至被告所偽
    造「戊○○」簽名及印文，係屬偽造支票之一部分，已因支
    票之沒收而包括在內，不應重為沒收之諭知，併此敘明。
三、公訴意旨另以被告竊取戊○○所有如附表編號一至五所示空
    白支票五紙，尚涉犯刑法第三百二十一條第一項之竊盜罪嫌
    ，惟查戊○○係被告胞兄，屬二親等血親，按於直系血親、
    配偶、同財共居親屬或其他五親等內血親或三親等內姻親之
    間，犯刑法第二十九章之竊盜罪者，須告訴乃論，觀諸刑法
    第三百二十四條第二項規定至明，本件被害人戊○○已於乙○九十四年十一月十八日準備筆錄程序中，以言詞撤回其竊
    盜告訴，有準備程序筆錄在卷足憑（見乙○卷第二五頁），
    依刑事訴訟法第三百零三條第三款之規定，原應為不受理之
    諭知，惟公訴意旨認此部分與前開有罪部分有裁判上一罪之
    關係，爰不另為不受理之諭知。
據上論斷，應依刑事訴訟法第二百九十九條第一項前段，刑法第
二百零一條第一項、第三百三十九條第一項、第五十五條、第二
百零五條，罰金罰鍰提高標準條例第一條前段，判決如主文。
本案經檢察官王鑫健到庭執行職務
中　　華　　民　　國　　94　　年　　12　　月　　30　　日
　　　　　　　　　刑事第十四庭  審判長法　官  吳靜怡
                                      法  官  孫萍萍
                                      法  官　李家慧
以上正本證明與原本無異。
如不服本判決，應於判決送達後10日內，向乙○提出上訴狀。
中　　華　　民　　國　　94　　年　　12　　月　　30　　日
      　　　　　　　　　　　　　　　　書記官　林婉瑩
